【裁判字號】    89,判,1917
【裁判日期】    890615
【裁判案由】    營業稅
【裁判全文】
行  政  法  院  判  決                          八十九年度判字第一九一七號
    原      告  施導人即皇家食品行福星路二店
    被      告  臺中市稅捐稽徵處
右當事人間因營業稅事件，原告不服財政部中華民國八十八年五月二十七日台財訴第
000000000號再訴願決定，提起行政訴訟，本院判決如左︰
    主  文
原告之訴駁回。
    事  實
緣原告將其領用之民國八十五年九月份統一發票字軌號碼：ＥＦ00000000至
ＥＦ00000000號轉供皇室食品有限公司使用，案經台中縣稅捐稽徵處於八十
六年六月二十日查獲，移由被告據以依營業稅法第四十七條第二款規定裁處罰鍰新台
幣（以下同）九、○○○元，原告不服，申請復查，未獲變更，提起訴願、再訴願，
遞遭決定駁回，乃提起行政訴訟。茲摘兩造訴辯意旨於次：
原告起訴意旨略謂︰按稅捐稽徵法第四十八條之二第一項規定：「依本法或稅法規定
應處罰鍰之行為，其情節輕微，或漏稅在一定金額以下者，得減輕或免予處罰」。原
告係因會計人員流動大，一時疏忽，將兩家發票對調使用，當期之發票亦已依限申報
，繳清稅款，並無欠稅事件發生，而非被告謂之違反營業稅法第四十七條第二款規定
，將統一發票故意轉供他人使用並涉及不法行為。緣原告自成立迄今，除本件外，並
無任何稅務違章案件，足認為原告將系爭發票對調使用非出於故意。被告援引司法院
釋字第二七五號解釋，認原告縱屬過失亦不能免罰，惟按該解釋僅在排除行政罰上無
過失責任之適用並闡明推定過失原則，殊非謂有過失者均應受罰。前揭稅捐稽徵法第
四十八條之二第一項規定就情節輕微之行為，既容許減輕或免除處罰，又按稅捐法令
之目標，在使國家應得之稅收確實入庫，對於逃漏稅捐之處罰，則在於逃漏行為之預
防，是其罰則之解釋適用，應使產生預防之效果。綜上所述，被告其認事用法，顯有
違誤，實難甘服，為此提起行政訴訟，狀請鈞院將原處分及一再訴願決定撤銷等語。
被告答辯意旨略謂︰本件原告將其領用之八十五年九月份統一發票轉供皇室食品有限
公司使用，經台中縣稅捐稽徵處於八十六年六月七日查獲，移由被告審理，取具原告
承諾書並據以裁處罰鍰九、○○○元，雖原告與皇室食品有限公司係同一負責人，但
屬不同納稅主體，原告所有之統一發票與皇室食品有限公司之統一發票對調使用，顯
係疏於核對，自難謂無過失，即使是原告之會計人員過失所致，原告亦難辭其責，又
本件違章情節，並無稅捐稽徵法第四十八條之二得減輕或免予處罰規定之適用，被告
依該項規定及司法院釋字第二七五號解釋意旨，予以裁罰九、○○○元，並無不合，
原告之訴，殊無理由，請予駁回等語。
    理  由
按「納稅義務人有左列情形之一者，除通知限期改正或補辦外，處一千元以上一萬元
以下罰鍰；逾期仍未改正或補辦者，得連續處罰，並得停止其營業．．．二、將統一
發票轉供他人使用者。．．．」營業稅法第四十七條第二款定有明文。本件原告領得
八十五年九月份統一發票字軌號碼：ＥＦ00000000至ＥＦ00000000
號轉供皇室食品有限公司使用，經台中縣稅捐稽徵處查獲，移由被告審理，原告並出
具承諾書承認對換使用發票屬實，其違章事證明確，被告對之科處罰鍰九、○○○元
，揆諸首揭規定，自無不合。雖原告訴稱：營業稅法第四十七條第二款應以親自故意
轉供他人使用發票為要件，本件純係會計人員錯誤造成，非原告行為所致，違章情節
輕微，應減輕或免罰云云。惟按「人民違反法律上之義務而應受行政罰之行為，法律
無特別規定時，雖不以出於故意為必要，仍須以過失為其責任條件。但應受行政罰之
行為，僅須違反禁止規定或作為義務，而不以發生損害或危險為其要件者，推定為有
過失，於行為人不能舉證證明自己無過失時，即應受處罰」司法院釋字第二七五號解
釋有案，經查原告承認其所領用之上開統一發票由他人使用之情事，雖主張係其會計
人員之錯誤造成之事實。但會計人員乃原告之代理人或使用人，代理人或使用人之故
意過失，應由原告負與自己故意過失之同一責任。系爭統一發票由原告購得，發售機
關除將發票交付外，同時付與統一發票購買明細表，兩相對照，即可發現錯誤，竟不
核對，而發生其所購得之發票由第三人使用，縱非故意，亦屬過失，自應適用營業稅
法第四十七條第二款為處罰，原告稱上開法條係以親自、故意為處罰要件，即無足採
。又本件原告將所購發票轉供他人使用，張數不少，足以影響稅務機關營業稅及營利
事業所得稅稽徵及電腦管制作業之正確性，造成被告為釐正，通報而投入人力、物力
之浪費，尚非情節輕微，被告斟酌本件情節，科處原告罰鍰九千元，並無違誤，原告
所訴，核無足採，一再訴願決定，遞予維持原處分，俱無不合，原告起訴意旨，難謂
有理由，應予駁回。
據上論結，本件原告之訴為無理由，爰依行政訴訟法第二十六條後段，判決如主文。
中    華    民    國     八十九      年      六      月      十五       日
                    行 政 法 院 第 四 庭
                                審 判 長 評  事      葉  振  權
                                         評  事      吳  錦  龍
                                         評  事      吳  明  鴻
                                         評  事      尤  三  謀
                                         評  事      陳  光  秀
右  正  本  證  明  與  原  本  無  異
                                         法院書記官  張  惠  美
中    華    民    國     八十九      年      六      月      十五       日


司法院資訊處製作；財團法人民間司法改革基金會備份。
